【裁判字號】    99,抗,295
【裁判日期】    991025
【裁判案由】    聲明異議
【裁判全文】
臺灣高等法院高雄分院民事裁定           99年度抗字第295號
抗  告  人  高雄市福山國民小學
法定代理人  乙○○
相  對  人  統合營造有限公司
法定代理人  甲○○
上列抗告人與相對人間聲明異議事件，對於民國99年9 月8 日臺
灣高雄地方法院99年度執事聲字第92號裁定，提起抗告，本院裁
定如下：
    主  文
抗告駁回。
抗告訴訟費用由抗告人負擔。
    理  由
一、本件抗告意旨略以：伊於本件訴訟第一審判決部分敗訴後，
    經報請上級機關即教育局同意接受判決結果而未提起上訴，
    然相對人就其敗訴部分仍提起上訴，令人失望。又伊為政府
    機關，相關經費均需依會計規定辦理，詎相對人竟稱伊有惡
    意隱匿財產致無從扣押，顯與事實不符，對伊亦屬汙蔑。另
    假扣押以日後有不能強制執行或甚難執行為要件，而伊為學
    校機關，一切依法行事，若經判決命給付款項，即可依程序
    申請教育局補助，相對人並無執行假扣押之必要。原裁定准
    為假扣押執行，尚有違誤，爰請求廢棄，並駁回相對人之聲
    請等語。
二、經查：
  (一)本件相對人於民國93年9 月8 日主張其因承攬「高雄市左營
    區褔山國民小學第三期校舍新建工程」，而對抗告人有新台
    幣（下同）11,042,705元之工程款債權為由，聲請願供擔保
    就抗告人之財產在該金額範圍為假扣押，經原法院於93年9
    月9 日以93年度裁全字第4336號裁定准許。相對人同年月16
    日收受裁定後，即於同年10月13日提存擔保金，而於同年月
    14日聲請強制執行（連同執行費88,102元在內，聲請扣押之
    金額合計為11,100,807元），並先後自93年起至94年間止，
    陸續聲請扣押抗告人在第三人處之存款債權共計6,150,581
    元（含手續費200 元），復於94年9 月13日聲請就未足額扣
    押之4,950,626 元部分續為假扣押執行，因未能再扣得任何
    款項，乃於99年3 月20日、同年6 月7 日再聲請續行執行，
    並主張因之前假扣押所扣得之6,150,581 元業經執行法院另
    案執行完畢，故應再扣押11,100,807元，但經執行法院以已
    逾強制執行法第132 條規定之30日期間為由駁回其聲請等情
    ，除有原法院93年度執全字第2526號裁定在卷可稽外，並經
    本院依職權調取該假扣押執行卷查明屬實。
  (二)又相對人就上述假扣押事件所欲保全之請求11,042,705元，
    經提起本案訴訟後，業經原法院以94年度建字第104 號判決
    命抗告人應給付其中8,957,435 元本息，並就相對人勝訴部
    分為供擔保假執行之宣告，相對人即供擔保就上開勝訴之金
    額聲請假執行，就敗訴部分則提起上訴（現由本院99年度建
    上字第12號審理中）。而上開假執行部分，經原法院99年度
    司執字第6641號執行事件調取上開93年度執全字第2526號假
    扣押事件執行後，已由執行法院將上述扣押所得之6,150,58
    1 元命第三人支付予執行法院以待分配等情，亦經本院依職
    權調取該99年度司執字第6641號執行卷查核屬實。
  (三)本件相對人雖再依上述93年度裁全字第4336號裁定聲請假扣
    押執行11,100,807元（即裁定准許之11,012,705元及執行費
    88,102元），然抗告人就其本案敗訴部分之8,957,435 元本
    息部分，已同意給付，並向執行法院陳報除由上開93年度執
    全字第2526號假扣押執行事件所扣得之6,150,581 元清償外
    ，餘額亦請相對人檢附相關請款資料以辦理付款，可見就假
    扣押裁定所准許扣押範圍內之8,957,435 元部分，不僅已有
    假執行之執行名義，亦經抗告人未聲明不服且表示願意給付
    ，而無再為假扣押執行之必要，則相對人得再聲請假扣押執
    行之範圍，自應予以扣除。否則，即有逾越執行名義所示之
    情事，故相對人得再假扣押執行之債權範圍，應僅有2,055,
    270 元（計算式：11,012,705－8,957,435 ＝2,055,270 ，
    原裁定於廢棄司法事務官之裁定而准予執行時，將金額誤算
    為2,055,275 ，應予更正）。相對人主張得再假扣押執行之
    債權金額為11,012,705元，顯有誤解，而不足採。
  (四)至債權人於收受假扣押裁定後逾30日，依強制執行法第132
    條第3 項規定，雖不得聲請執行。然該條之規範目的，係因
    假扣押之保全程序本質上具有緊急性，故如債權人取得假扣
    押裁定後，竟久不聲請執行，即與保全程序之目的有所違背
    ，故如債權人於取得假扣押裁定後，已於30日內聲請強制執
    行，僅因執行所得不足額部分再聲請強制執行，即不應受限
    於30日之期間，否則，無異命債權人應於第1 次聲請時，即
    無限擴張其可能之執行範圍，以確保足額執行之目的，就執
    行實務及債務人之權益而言，並不合理，況若解為就第1 次
    聲請執行之不足額部分，即不得依原假扣押裁定續行聲請執
    行，顯係要求債權人就該不足額部分應另行再為聲請假扣押
    裁定，並再次供擔保，就訴訟經濟及債權保全之目的而言，
    亦難謂為適當。本件相對人於取得假扣押裁定後既已於30日
    內聲請假扣押執行，嗣後並陸續多次聲請，僅因執行所得之
    金額並不足假扣押裁定准許之範圍，並因一時無法查得抗告
    人之其他財產執行，致延至99年3 月間再聲請續為執行，自
    無已逾收受假扣押裁定30日之情事，併予說明。
  (五)又抗告人雖向執行法院陳報願給付全部敗訴部分之款項，但
    該敗訴部分，除有本件假扣押之本案訴訟部分外（即8,957,
    435 元本息），尚有另筆非屬本判決之2,847,822 元本息（
    即該判決主文第2 項部分），此部分既非本件假扣押裁定所
    審理之範圍，該部分自不得列入本件假扣押執行應扣除之範
    圍，亦併說明。
  (六)至抗告意旨所述抗告已同意接受判決結果而未提起上訴，相
    對人就其敗訴部分仍提起上訴，令人失望部分，因提起上訴
    為當事人之法律上權利，自難認相對人行使其上訴權利有何
    不當。而抗告人為政府機關，相關經費均需依會計規定辦理
    ，並不致有惡意隱匿財產致無從扣押執行之情事，雖屬實情
    ，但此為假扣押裁定是否准許之斟酌事宜，既經法院為裁定
    准許，執行法院在嗣後之執行程序中即無再為審酌之權限，
    故本院就此部分均無從再為審酌並採為抗告人有利之認定，
    爰再為說明。
三、依上所述，本件相對人得再聲請假扣押執行之範圍，應從原
    准許之11,012,705元中，扣除已有假執行判決並經抗告人未
    聲明不服且同意給付之8,957,435 元，而僅得就餘額2,055,
    270 元部分續為執行，且此項聲請並未逾30日之法定期間。
    原法院將司法事務官駁回相對人聲請之裁定，在上述2,055,
    270 元之範圍內予以廢棄，交由執行法院另為適當處理，而
    駁回相對人之其餘異議，其認事用法均無違誤。抗告意旨指
    摘原裁定不當，求予廢棄，為無理由，應予駁回。
四、據上論結：本件抗告為無理由，依民事訴訟法第495 條之1
    、第449 條第1 項、第95條、第78條，裁定如主文。
中    華    民    國    99    年    10    月    25    日
                            民事第一庭
                                審判長法官  黃金石
                                法      官  林健彥
                                法      官  林紀元
以上正本證明與原本無異。
如不服本裁定應於送達後10日內向本院提出再抗告狀（並按他造
當事人之人數附繕本），並繳納再抗告費新臺幣1,000 元。
再為抗告僅得以適用法規顯有錯誤為理由，並應委任律師為代理
人。如委任律師提起抗告者，應一併繳納抗告費。
中    華    民    國    99    年    10    月    25    日
                                書  記  官  吳華榮
附註：
抗告人之配偶、三親等內之血親、二親等內之姻親，或抗告人為
法人、中央或地方機關時，其所屬專任人員具有律師資格並經法
院認適當者，亦得為第三審代理人。
抗告人或其法定代理人具有律師資格者及前項情形，應於提起抗
告或委任時釋明之。

司法院資訊處製作；財團法人民間司法改革基金會備份。
